臺灣桃園地方法院刑事判決　　　　　　　　　　　　　九十年度交易字第四九五號
　　公　訴　人　臺灣桃園地方法院檢察署檢察官
　　被　　　告　戊○○　男　四.
　　選任辯護人　方智雄律師
右列被告因過失傷害案件，經檢察官提起公訴（九十年度偵字第一三四四六號），本
院判決如左：
    主  文
戊○○因過失傷害人，處有期徒刑陸月，如易科罰金，以佰元折算壹日。
    事  實
一、戊○○明知其駕駛執照前已因酒後駕車被吊扣，竟仍於民國九十年八月十二日凌
    晨一時二十分許，無照且於飲酒後（尚未至酒醉程度）駕駛車號ＢＴ－八二二０
    號自小客車，沿桃園縣中壢市○○路，由新屋往中壢市區方向行駛，行經中正路
    與中豐路交岔路口之有紅綠燈號誌管制的交岔路口時，原應注意應遵守燈光號誌
    之指示行車，且其行車速度在市區道路不得超過五十公里，並應注意車前狀況，
    隨時採取必要之安全措施，以避免危險之發生，而當時天候晴，夜間有照明，道
    路路面乾燥無缺陷，無障礙物，視距良好，並無不能注意之情事，竟仍貿然以時
    速每小時約五十公里以上至六十公里左右之速度欲通過該交岔路口，且其明知斯
    時其欲進入該交岔路口之停止線前，燈號已由黃燈要轉變為紅燈，理應注意其將
    失去通行路權，應俟其燈號轉為綠燈再向前行，詎竟仍貿然闖越該交岔路口（其
    通過交岔路口時已為紅燈），且疏未注意車前狀況，適與其垂直方向有由己○○
    所駕駛車號ＳＱ－一０九二號，車上搭載有乙○○、丙○○、庚○○三人之自小
    客車，沿中豐路往中央西路方向行駛，正穿越該交岔路口中央，戊○○見狀煞避
    不及，其車頭正前方撞及己○○所駕駛車輛之車身左側後方，致己○○所駕車失
    控向左偏撞及中豐路中間之安全島後翻覆，使己○○受有鼻部挫傷、鼻骨骨折、
    右小腿挫擦傷；丙○○受有左側髖部挫傷、臉部挫擦傷，乙○○受有左側髖骨骨
    折、頭部外傷，庚○○則受有左臉部挫擦傷、雙膝挫擦傷等之傷害。戊○○肇事
    後在未被發覺其為犯人前，向警員丁○○自首肇事而接受裁判，其嗣經警以酒精
    測定器測試其呼氣酒精濃度結果，其呼氣所含酒精濃度達每公升０．二三毫克。
二、案經己○○、乙○○、丙○○及庚○○訴由桃園縣警察局中壢分局報請臺灣桃園
    地方法院檢察署檢察官偵查起訴。
    理  由
一、訊據被告戊○○矢口否認有過失致傷之犯行，辯稱：伊欲通過該交岔路口時，其
    前方之號誌為閃光黃燈，告訴人方向則為閃光紅燈，伊見告訴人車輛車速飛快，
    有緊急踩煞車，告訴人之車是因車速太快自行撞到安全島而翻覆，且告訴人並未
    馬上作酒測，伊懷疑告訴人喝酒且車速太快云云。經查：
（一）被告自承其當日駕車前曾飲用啤酒，且其通過該交岔路口時之車速為每小時五
      十、六十公里左右，另其駕駛執照已於九十年七月間被吊扣乙節，業據被告於
      本院九十年十一月十三日訊問時供明綦詳（見本院該日訊問筆錄），且有被告
      經警測試之酒精測試表乙紙（其酒測值為每公升０點二三毫克，該數值尚未至
      酒醉程度）乙紙附卷可稽，是其斯日為酒後無照駕駛且有超速之過失之事實應
      堪認定，合先敘明。
（二）觀諸卷附道路交通事故調查報告表上警員所繪製之現場圖所示及卷附現場照片
      所示（附於偵卷第十六頁、第二十七頁至第三十一頁），被告車停止之最後位
      置係在中正路與中豐路交岔路口之中心處，而被害人之車輛係翻覆在中豐路（
      往中央西路）之道路上（已非在該交岔路口內，車頭往中央西路方向），徵諸
      卷附照片所示二車之車損情形分別為：被告車為車頭正前方車牌掉落，且正前
      方車蓋略有凹陷，而告訴人之車輛係左前保險桿下方有明顯與安全島擦損痕跡
      （此對照於中豐路上往中央西路方向之路中安全島亦有同樣明顯之擦痕），其
      因車輛翻覆而車頂在下方，車輛右側因車輛翻覆而留下諸多與地面之刮擦痕，
      車輛左前側除前述保險桿部分部分外，並無明顯刮擦痕或撞痕，車輛之左後側
      則警員並未清楚拍攝照片，僅偵卷第二十九頁下方照片隱約可見一道黑色刮痕
      。再參以告訴人己○○、庚○○陳稱：被告車係撞擊其車之左後側（見偵卷第
      八頁背面、第十三頁背面、第四十三頁背面、本院九十一年九月二十四日訊問
      筆錄），綜合上情參互以觀，足證被告車斯時確係在交岔路口正中央附近，以
      車頭「正前方」撞擊告訴人車輛之「左後側部位」，是堪認被告有疏未注意車
      前狀況並隨時採取必要安全措施之過失。再依物理力學之作用原理，告訴人之
      車原係行駛於中豐路（往中央西路）之道路上，其車輛於行駛間，因車左後側
      忽然遭被告自左方駛來之車輛撞擊，致其車尾因受力而偏向右，車頭則會反偏
      向左，再依卷附照片所示，告訴人車輛所撞擊之安全島，恰於其行進方向之左
      前方路中間，依該相關位置，堪認告訴人之車係因遭被告車撞擊而車頭左偏失
      控撞到其左前方中豐路中間之安全島，被告辯稱告訴人之車輛係自行失控撞擊
      安全島云云，洵無可採。
（三）被告雖辯稱：伊欲通過該交岔路口時，其前方之號誌為閃光黃燈，告訴人方向
      則為閃光紅燈云云，惟告訴人己○○、乙○○、庚○○自警訊、偵訊、迄本院
      訊問時均堅稱斯時伊車之行進指示號誌為「綠燈」（見偵卷第九頁背面、第十
      頁背面、第十三頁背面、第四十三頁背面、本院九十年十月十六日、九十一年
      十二月十八日訊問筆錄），再觀諸被告於案發當日移送內勤檢察官訊問時，供
      稱：「對方是從我右手邊駛入，我沿著中正路行駛至中豐路口時，當時是『黃
      燈要變紅燈』，我則加速要通過」等語（見偵卷第三十五頁背面，該段偵訊錄
      音亦經本院於九十一年十二月十八日當庭勘驗無訛，有本院該日筆錄附卷可佐
      ），足見告訴人三人之陳述應屬實在，被告在通過前開交岔路口前（註：被告
      於本院九十年十一月十三日自承其所見之號誌位置，係位在其進入前開交岔路
      口前之停止線附近，被告並在偵卷第十六頁之現場圖上以藍筆繪出該號誌位置
      ）所見之號誌，斯時既已即將由黃燈轉變紅燈，則其嗣進入前開交岔路口後，
      號誌當然轉變為紅燈，準此，堪認被告有闖越紅燈之事實。辯護人雖提出桃園
      縣政府九十年十一月七日九十府交工字第０九００二二四九九一號函及桃園縣
      交通局九十一年十月九日桃交工字第０九一Ｇ００七九二七號函附之交通號誌
      設施基本資料表等欲證明斯時該交岔路口之號誌是閃光運作，依上述文件雖顯
      示該交岔路口於斯日（九十年八月十二日）夜間自二十三時三十分許原係設定
      為閃光運作，惟因號誌之運作會受交通執勤警員疏導交通所需或其他因素之影
      響，致使號誌運作未依原設定時制運作之情，亦據桃園縣交通局以九十一年五
      月十三日桃交工字第０九一Ｇ００二六八二號公文函覆本院在卷，本件斯時該
      交岔路口之燈號是否為閃光，既屬事實認定問題，自應依當時之客觀狀況認定
      ，而非依該公文書之記載。經本院再命承辦警員將斯日現場照片全部檢送至本
      院，而本院細覽警員甲○○於九十一年九月二十四日庭呈於本院之該日現場所
      攝照片，其中附於本院卷第一四０頁下方照片，被告車停止位置正後方近處明
      顯可見一「紅燈及箭頭綠燈」之號誌（照片之燈號僅照到一半，但仍可辨認）
      ，對照於警製現場圖（附於偵卷第十六頁）之相關位置，堪認該號誌應即係被
      告車進入該交岔路口前位於停止線附近之號誌；另附於本院卷第一三七頁下方
      照片及該頁背面上方照片，比對照片內景物（均係自告訴人停止位置之車頭拍
      向車尾方向，其後救護車亦係在同一位置）應係相同位置之連續照片，在照片
      內告訴人車輛後方救護車旁左側有一寫明「中正路」之路牌，在中正路牌右方
      救護車上方則明顯可見有一紅綠燈號誌，其中在本院卷第一三七頁背面上方照
      片之該號誌係顯示「紅燈及箭頭綠燈」，在本院卷第一三七頁下方之照片該號
      誌則變為「白色（因照片拍攝色澤之故，此應係綠燈）」，是依前開照片所拍
      攝之情形，斯時前述交岔路口無論是被告車行方向或告訴人車行方向之號誌，
      均呈現非係閃光運作，而係正常紅綠燈號誌運作之情形，再參酌前述告訴人之
      指述及被告於內勤檢察官偵訊時之供詞，堪認被告及其辯護人前開所辯，並無
      足採。
（四）按圓形黃燈用以警告車輛駕駛人及行人，表示紅色燈號即將顯示，屆時將失去
      通行路權，圓形紅燈表示禁止通行，不得超越停止線或進入路口，道路交通標
      誌標線號誌設置規則第二百零六條訂有明文。又汽車行駛至交岔路口，其行進
      應遵守燈光號誌之指示，且行車速度在市區道路不得超過五十公里，另駕駛人
      應注意車前狀況，隨時採取必要之安全措施，以避免危險之發生，道路交通安
      全規則第一百零二條第一項第一款、第九十三條第一項第一款、第九十四條第
      三項分別定有明文，被告駕車自應注意前開交通安全規則之規定，而依卷附警
      製道路交通事故調查報告表所載，本件事故發生時天候晴，夜間有照明，道路
      路面乾燥無缺陷，視距良好，衡無不能注意之情事，被告竟疏未注意以五十公
      里以上至六十公里之高速行駛，且未遵守紅綠燈號誌之指示闖越紅燈，復未注
      意其前方交岔路口內告訴人車輛之動態，致駕車撞及告訴人之車，其有過失至
      為明確，臺灣省桃園縣區車輛行車事故鑑定委員會鑑定意見亦同此見解，此有
      臺灣省桃園縣區車輛行車事故鑑定委員會鑑定意見書在卷可稽，是被告有前述
      過失乙節，應堪認定。
（五）告訴人所駕車輛因遭被告駕車碰撞，致失控撞到其左前方中豐路中間之安全島
      而車輛翻覆，使己○○受有鼻部挫傷、鼻骨骨折、右小腿挫擦傷；丙○○受有
      左側髖部挫傷、臉部挫擦傷，乙○○受有左側髖骨骨折、頭部外傷，庚○○則
      受有左臉部挫擦傷、雙膝挫擦傷等之傷害乙節，有天晟醫院之診斷證明書四紙
      附卷可稽，是堪認被害人四人所受上述傷害與被告之過失行為間顯有相當因果
      關係。
（六）被告雖辯稱告訴人己○○駕車有飲酒及車速過快之情形云云，惟告訴人己○○
      證稱其並未飲酒，且其車速約四十公里左右（見本院九十年十月十六日訊問筆
      錄），而證人即警員甲○○於本院訊問時亦證稱：渠當日有對告訴人己○○作
      酒測，但數值是零（見本院九十年十月十六日訊問筆錄）；再綜觀全卷並無告
      訴人己○○飲酒或超速之相關事證，被告前開所辯顯僅係推測之事後卸責之詞
      ，並無足採，附此敘明。
（七）綜上，本件事證明確，被告犯行洵堪認定，應予依法論科。
二、核被告戊○○所為，係犯刑法第二百八十四條第一項前段之過失致傷罪。其一過
    失行為，致被害人四人受傷，係一行為觸犯四罪名，為想像競合犯，應從一過失
    傷害罪處斷。又被告無照駕車，因而致人受傷，應依道路交通管理處罰條例第八
    十六條第一項之規定加重其刑。被告於肇事後，警員前往現場處理尚不知何人為
    犯罪人之際，主動向警員坦承為肇事者，此業據證人丁○○結證屬實（見本院九
    十年十一月十三日訊問筆錄），其對於未發覺之罪自首而接受裁判，應依刑法第
    六十二條前段自首之規定，減輕其刑，並先加後減之。爰審酌被告明知其駕駛執
    照甫於九十年七月間因酒後駕車被吊扣一年，此次復仍於飲酒後駕車，其前述過
    失之情節非輕、被害人四人所受傷害之情形、及被告迄未與告訴人等人達成和解
    並賠償損害等一切情狀，量處如主文所示之刑，並諭知易科罰金之折算標準。
據上論斷，應依刑事訴訟法第二百九十九條第一項前段，刑法第二百八十四條第一項
前段、第五十五條、第六十二條前段、第四十一條第一項前段，道路交通管理處罰條
例第八十六條第一項，罰金罰鍰提高標準條例第一條前段、第二條，判決如主文。
本案經檢察官魏雯祈到庭執行職務。
中        華        民        國    九十一    年    十二    月  三十一  日
                                        臺灣桃園地方法院交通法庭
                                              法  官  林  曉  芳
右正本證明與原本無異。
如不服本判決，應於判決送達後十日內向本院提出上訴狀( 應附繕本 )，上訴於
臺灣高等法院。
                              書記官  巫  孟  蓉
中        華        民        國    九十二    年     一     月    六    日
附論罪科刑依據之法條
中華民國刑法第二百八十四條
 (過失傷害罪)
因過失傷害人者，處六月以下有期徒刑、拘役或五百元以下罰金，致重傷
者，處一年以下有期徒刑、拘役或五百元以下罰金。
從事業務之人，因業務上之過失傷害人者，處一年以下有期徒刑、拘役或
一千元以下罰金，致重傷者，處三年以下有期徒刑、拘役或二千元以下罰
金。
